【裁判字號】    99,訴,229
【裁判日期】    991216
【裁判案由】    妨害自由等
【裁判全文】
臺灣士林地方法院刑事判決               99年度訴字第229號
公  訴  人  臺灣士林地方法院檢察署檢察官
被      告  林志賢
上列被告因妨害自由等案件，經檢察官提起公訴（99年度偵字第
6834號），本院判決如下：
    主  文
林志賢犯剝奪他人行動自由罪，處有期徒刑拾月。
    事  實
一、林志賢與景玉娟為夫妻，屬於家庭暴力防治法第3 條第1 款
    之家庭成員。林志賢明知景玉娟依家庭暴力防治法規定向本
    院聲請保護令，本院家事法庭已於民國98年9 月28日核發98
    年度家護字第317 號民事通常保護令，命林志賢不得對景玉
    娟實施身體或精神上不法侵害及騷擾，保護令有效期間為10
    月，林志賢已收受上開保護令之送達而知悉保護令之內容，
    且前因違反該保護令，經本院99年度審簡字第143 號判決判
    處有期徒刑7 月，緩刑2 年，並於緩刑期間付保護管束，且
    禁止對景玉娟為騷擾之行為，而於99年3 月8 日確定在案（
    本件不構成累犯）。詎仍不知悔改，於該保護令效力存續期
    間內，另基於單一違反該保護令之犯意，接續為下述行為：
  (一)於99年5 月8 日下午3 時許，在臺北市大同區○○○路99之
    1 號1 樓景玉娟經營之花店前騎樓，因匯款事宜與景玉娟發
    生口角，竟於不特定人或多數人得以共見共聞之狀態下，以
    「妳這個畜生！不要臉的女人！」及三字經等語辱罵景玉娟
    ，嗣返回其位於上址3 樓住處，景玉娟隨其上樓，要求林志
    賢不要再辱罵伊，林志賢仍續以上開言詞及「妳在討客兄！
    」（臺語）等語辱罵景玉娟，景玉娟遂返回上址2 樓住處，
    惟林志賢仍在2 樓樓梯間敲門並持續辱罵景玉娟，以此方式
    騷擾景玉娟。
  (二)於同日下午5 時許，景玉娟在上址1 樓花店工作，林志賢在
    上開花店內及店前騎樓：
  1.續以上開言詞，公然辱罵景玉娟，以此方式騷擾景玉娟。
  2.景玉娟不堪其擾，告知花店會計朱怡華，其將前往派出所報
    警處理，嗣走到馬路邊攔下計程車，打開計程車車門，欲上
    車之際，因林志賢見狀，恐景玉娟報警，另以剝奪景玉娟行
    動自由之犯意，跑向景玉娟，將景玉娟拉離計程車，阻擋景
    玉娟坐上計程車離開，嗣以身體阻擋景玉娟前進，以手推景
    玉娟回到花店，並在上址1 樓樓梯間將景玉娟推倒，嗣再推
    景玉娟上樓，林志賢則張開雙手攔住樓梯，阻擋景玉娟下樓
    ，進入景玉娟上址2 樓住處屋內後，景玉娟坐在客廳沙發上
    ，林志賢則站在客廳大門前，景玉娟數次想起身離開，皆被
    林志賢攔阻推回，並阻止景玉娟打電話，以此方式剝奪景玉
    娟行動自由達14分鐘之久，藉以達到妨害景玉娟行使報警權
    利之目的，而對景玉娟實施身體上不法之侵害。嗣因景玉娟
    手機響起，景玉娟接聽手機後，請對方幫忙報警，林志賢聞
    悉始離開景玉娟2 樓住處。
  3.在景玉娟住處，林志賢剝奪景玉娟行動自由之期間內，林志
    賢恐嚇景玉娟稱：「我不會放過妳！我一輩子都會纏妳纏到
    死！只要妳身邊有任何男人，我就會殺妳！」等語，以加害
    生命、身體之事，致景玉娟心生恐懼，以此方式對景玉娟為
    精神上不法之侵害。
二、案經景玉娟訴由臺北市政府警察局大同分局報告臺灣士林地
    方法院檢察署檢察官偵查起訴。
    理  由
一、按被告以外之人於審判外之言詞或書面陳述，除法律有規定
    者外，不得作為證據；又被告以外之人於審判外之陳述，雖
    不符合同法第159 條之1 至第159 條之4 之規定，但經當事
    人於審判程序同意作為證據，法院審酌該言詞陳述或書面陳
    述作成時之情況，認為適當者，亦得為證據。當事人、代理
    人或辯護人於法院調查證據時，知有第159 條第1 項不得為
    證據之情形，而未於言詞辯論終結前聲明異議者，視為有前
    項之同意，刑事訴訟法第159 條第1 項及第159 條之5 分別
    定有明文。本判決下列所引用各該被告以外之人於審判外之
    陳述（包含書面陳述），當事人於本院準備程序及審判期日
    中均表示無意見而不予爭執，且迄至言詞辯論終結前亦未再
    聲明異議，本院審酌上開證據資料製作時之情況，尚無違法
    不當及證明力明顯過低之瑕疵，亦認為以之作為證據應屬適
    當，故揆諸前開規定，爰逕依刑事訴訟法第159 條之5 規定
    ，認前揭證據資料均有證據能力，合先敘明。
二、訊據被告矢口否認上揭犯行，就犯罪事實欄一之(一)部分，辯
    稱：當日下午3 時許，伊有經過花店，伊在那邊被告訴人景
    玉娟辱罵，後來伊上樓，過了十幾分鐘後，告訴人又上樓罵
    伊，云云。就犯罪事實欄一之(二)部分，辯稱：當日下午5時
    許，伊有下去花店，要幫忙掃地，又被告訴人臭罵，告訴人
    有攔下一部計程車，伊快跑到計程車附近，計程車已開走，
    告訴人沒有坐上計程車，不是伊阻擋告訴人坐計程車，因告
    訴人一直罵伊，伊覺得沒面子，才推告訴人回花店並請告訴
    人上2 樓，告訴人到2 樓住處後，還是不斷罵伊，伊請告訴
    人不要這樣，告訴人說要報警，伊叫告訴人不要動不動就報
    警，伊沒有妨害告訴人的自由，伊沒有說若告訴人身邊有男
    人要殺她，伊沒有恐嚇告訴人，也知道恐嚇違反保護令云云
    。經查：
  (一)被告與告訴人於77年12月16日結婚，告訴人嗣雖訴請裁判離
    婚，並經本院98年度婚字第376 號判決准許離婚，惟該判決
    仍未確定，婚姻關係現仍存續中之事實，業據有被告之全戶
    戶籍資料查詢結果乙紙、本院98年度婚字第376 號判決乙份
    附卷可稽。告訴人於98年9 月間因家庭暴力事件，向本院聲
    請對被告核發保護令，經本院98年度護字第317 號民事通常
    保護令命被告不得對被害人即告訴人實施身體或精神上不法
    侵害之行為、不得對告訴人為騷擾行為，有該保護令乙紙附
    卷可參，被告有收受該保護令且知悉保護令內容乙節，亦為
    被告自承在卷。是被告與告訴人屬於家庭暴力防治法第3 條
    第1 款之家庭成員、被告知悉上開保護令內容之事實，堪以
    認定。
  (二)犯罪事實欄一之(一)及(二)1.部分之事實，業據告訴人於警詢、
    偵訊及本院審理中指訴綦詳，核與證人朱怡華於警詢、偵訊
    及本院審理時證述情節相符，復有花店現場照片5 張在卷可
    憑。
  (三)就犯罪事實欄一之(二)2.部分之事實，業據告訴人於警詢、偵
    訊及本院審理中證述綦詳，告訴人並提出案發當時監視錄影
    檔案，經本院當庭勘驗監視錄影檔案，畫面顯示被告站在景
    玉娟身後，頭戴安全帽，右手置於景玉娟右手臂側，2 人走
    向樓梯間，景玉娟未站穩而跌倒，走上樓梯後，被告雙手張
    開，放在樓梯欄杆，嗣景玉娟欲走下樓梯，隨即遭被告以身
    體及左腳擋住，景玉娟遂轉身上樓，2 人進入屋內後，景玉
    娟欲拿電話，雙方發生拉扯，嗣2 人在屋內，景玉娟數次往
    門口走去，皆遭被告擋住去路，甚將景玉娟推向沙發，仍遭
    被告用雙手擋住之事實，有勘驗筆錄乙份及監視錄影隨身碟
    2 支附卷可稽，核與告訴人指訴情節相符。
  (四)就犯罪事實欄一之(二)3.部分之事實，業據告訴人景玉娟於警
    詢、偵訊及本院審理中證述綦詳，復經證人朱怡華於本院審
    理時證稱：告訴人後來告訴伊說，被告在樓上有說「我不會
    放過妳！我一輩子都會纏妳纏到死！只要妳身邊有任何男人
    ，我就會殺妳！」等語恐嚇告訴人乙情明確在卷。
  (五)綜上所述，本件事證明確，被告犯行洵堪認定，應依法論科
   。
三、按家庭暴力防治法所稱「家庭暴力」，係指家庭成員間實施
    身體或精神上不法侵害之行為；所稱「騷擾」，則謂任何打
    擾、警告、嘲弄或辱罵他人之言語、動作或製造使人心生畏
    怖情境之行為，該法第 2 條第 1 款、第 3 款分別定有明
    文。查被告林志賢與景玉娟為夫妻，99年5 月8 日案發當時
    婚姻關係仍存續中，屬家庭暴力防治法第3 條第1 款所列之
    家庭成員。核被告所為係違反法院依家庭暴力防治法第14條
    第1 項第1 款( 犯罪事實欄一之(二)2.3.部分) 、第2 款 (
    犯罪事實欄一之(一)及(二)1.部分) 規定所為禁止對於被害人實
    施家庭暴力及為騷擾行為之裁定，而犯同法第61條款第1 款
    、第2 款之違反民事通常保護令罪( 臺灣高等法院暨所屬法
    院99年法律座談會刑事類提案第9 號審查意見及研討結果參
    照) 。被告雖分別違反上開民事通常保護令裁定所禁止之2
    款行為，然法院依家庭暴力防治法第14條第1 項規定核發通
    常保護令者，該保護令內之數款規定，僅為違反保護令行為
    之不同行為態樣，是被告基於同一違反保護令犯意所為違反
    保護令之行為，縱係違反不同款之規定，仍僅成立一違反民
    事通常保護令罪。再按所謂接續犯之包括一罪，係指數行為
    於同時同地或密切接近之時地實施，侵害同一法益，各行為
    之獨立性極為薄弱，依一般社會健全概念，在時間差距上，
    難以強行分開，在刑法評價上，以視為數個舉動之接續施行
    ，合為包括之一行為予以評價，較為合理，則屬接續犯，而
    為包括之一罪（最高法院86年度臺上字第3295號判例參照）
    。本件被告對相同對象實施犯罪行為，在時間及空間上具有
    密接性及連貫性，依一般社會健全概念，難以個別強行區分
    ，顯係基於一個違反民事通常保護令之犯意接續而為，並侵
    害同一法益，其行為獨立性極為薄弱，合為包括之一行為予
    以評價，較為合理，為接續犯，應僅成立一違反民事通常保
    護令罪。又被告違反上開保護令之接續行為，同時亦分別另
    犯刑法第309 條第1 項之公然侮辱罪、第302 條第1 項剝奪
    他人行動自由罪及第305 條恐嚇罪，被告以一犯罪行為同時
    觸犯上開罪名，為想像競合犯，應依刑法第55條之規定，從
    一重之剝奪他人行動自由罪處斷。爰審酌被告林志賢無視於
    本院所核發之通常保護令內容，前已因違反該保護令，經本
    院99年度審簡字第143 號判決判處有期徒刑7 月，緩刑2 年
    確定在案，有臺灣高等法院被告前案紀錄表在卷可參，可徵
    本院前案判決已給予被告改過自新之機會，惟被告仍不知悛
    悔，再度違反同一保護令，顯然漠視保護令之內容，對告訴
    人身體上構成不法侵害及騷擾，兼衡其犯後否認犯行，飾詞
    卸責，及其犯罪動機、目的、手段、智識程度、生活經濟狀
    況等一切情狀，量處如主文所示之刑，以資懲儆。
據上論據，應依刑事訴訟法第299 條第1 項前段，家庭暴力防治
法第61條1 款、第2 款，刑法第302 條第1 項、第309 條第1 項
、第305 條、第11條前段、第55條，刑法施行法第1 條之1 ，判
決如主文。
本案經檢察官曾勁元到庭執行職務。
中    華    民    國    99    年    12    月    16    日
                  刑事第四庭審判長法  官  李育仁
                                  法  官  徐文瑞
                                  法  官  楊秀枝
以上正本證明與原本無異。
如不服本判決應於收受判決後10日內向本院提出上訴書狀，並應
應敘述具體理由。其未敘述上訴理由者，應於上訴期間屆滿後20
日內向本院補提理由書(均須按他造當事人之人數附繕本)「切勿
逕送上級法院」。
                                  書記官  劉易柔
中    華    民    國    99    年    12    月    16    日

司法院資訊處製作；財團法人民間司法改革基金會備份。
